【裁判字號】    94,訴,2598
【裁判日期】    950418
【裁判案由】    槍砲彈藥刀械管制
【裁判全文】
臺灣板橋地方法院刑事判決              94年度訴字第2598號
公  訴  人  臺灣板橋地方法院檢察署檢察官
被      告  乙○○
上列被告因違反槍砲彈藥刀械管制條例案件，經檢察官提起公訴
（94年度核退偵字第1026號），本院判決如下：
    主  文
乙○○共同未經許可，製造子彈，處有期徒刑壹年貳月，併科罰
金新臺幣萬元，罰金如易服勞役，以銀元佰元即新臺幣玖佰
元折算壹日。
    事  實
一、乙○○明知具有殺傷力之子彈，係槍砲彈藥刀械管制條例所
    列管之彈藥，非經中央主管機關許可，不得無故製造、持有
    ，竟與自稱「甲○○」（或音同「林鴻其」）之真實姓名年
    籍不詳之成年男子，基於製造而持有具有殺傷力子彈之單一
    犯意聯絡，其先於民國92年7 月間某日，在臺北縣中和市○
    ○路上之「都市叢林」模型店，以新臺幣（下同）1,000 元
    之代價購入道具子彈5 顆，再委託「甲○○」接續著手製造
    為改造子彈5 顆（均具直徑約7.95mm金屬彈頭），其中2 顆
    業經「甲○○」製造完成且可供擊發而具有殺傷力，餘3 顆
    則因技術問題尚不具有殺傷力而未遂（起訴書誤繕4 顆具殺
    傷力、1 顆不具殺傷力），乙○○再於93年5 月間某日，在
    臺北縣三峽鎮之臺北大學附近，向「甲○○」取回上開改造
    子彈5 顆而持有之。嗣於94年（起訴書誤繕為93年）7 月25
    日15時30分許，在臺北縣三峽鎮○○街104 巷2 之4 號3 樓
    住處，為警循線查獲，並扣得前開改造子彈5 顆（均經鑑定
    試射）。
二、案經臺北縣政府警察局移送臺灣板橋地方法院檢察署檢察官
    偵查起訴。
    理  由
一、證據能力：
    本件以下所引用之證據，檢察官及被告乙○○於本院準備程
    序及調查證據時均無異議（見本院卷第52、70頁），本院審
    酌該證據作成之情況，認為均適於為本件認定事實之依據，
    依刑事訴訟法第159 條之5 第2 項之規定，均有證據能力，
    合先敘明。
二、訊據被告固坦承於前開時地購買道具子彈5 顆，並交予自稱
    「甲○○」之友人等情，惟矢口否認有何製造子彈之犯行，
    辯稱：伊沒有委託「甲○○」改造子彈，當時係「甲○○」
    向伊借道具子彈5 顆及道具槍1 把，事後「甲○○」表示借
    去之槍彈不見，因伊於「甲○○」住處發現另有5 顆子彈，
    伊隨即將之拿回，並不知「甲○○」已改造過云云。惟查：
  (一)上揭犯罪事實，業據被告於偵查中坦承：「我是託朋友林鴻
    其幫我改造的，是他拿去改的」等語不諱（見94年度偵字第
    12532 號卷〈下稱偵卷(一)〉第18頁），再扣案之子彈5 顆，
    經檢察官送請內政部警政署刑事警察局以性能檢驗法、試射
    法鑑驗認：「送鑑改造子彈伍顆，認均係具直徑約7.95mm金
    屬彈頭之土造子彈，經採樣貳顆試射，其中壹顆，可擊發，
    認具殺傷力；另外壹顆，無法擊發，認不具殺傷力」之情，
    有該局94年8 月29日刑鑑字第0940114773號槍彈鑑定書1 份
    附卷可參（見94年度核退偵字第1026號卷〈下稱偵卷(二)〉第
    21至23頁），復經本院依職權就上開未經試射鑑定之3 顆改
    造子彈，再次送請內政部警政署刑事警察局鑑定認：「送鑑
    未試射子彈參顆，經實際試射，其中貳顆，均無法擊發，認
    均不具殺傷力；另外壹顆，可擊發，認具殺傷力」之情，有
    該局94年11月29日刑鑑字第0940180508號函1 紙存卷可考（
    見本院卷第13頁），可知扣案之改造子顆，有2 顆經實際試
    射，認均具有殺傷力，另3 顆則因無法擊發而不具殺傷力，
    足徵被告上開自白與事實相符。再者，被告上開偵查中之自
    白，經本院勘驗該次偵查錄音光碟，可知該次偵查訊問過程
    係經連續錄音、錄影，並無中斷情形，且訊問過程係採一問
    一答方式，被告在偵查庭之舉止自在，檢察官訊問態度亦十
    分平和，被告回答聲音甚為清晰、語氣平順，精神正常，並
    無任何違法之處等情，有本院勘驗筆錄在卷可佐（見本院卷
    第56頁），益徵被告該次自白係出於自由意願而為無疑。是
    以，被告前開自白既非出於任何不正方法所得，又核與事實
    相符，應堪採信。
  (二)被告事後雖辯稱：未委託「甲○○」改造子彈云云，然依被
    告於偵查中經檢察官第二次訊問時先改稱：扣案子彈5 顆係
    「林鴻其」所返還云云（見偵卷(二)第31頁），嗣於本院審理
    時又改稱：伊前往「甲○○」住處索討之前所借之子彈5 顆
    ，因「甲○○」表示不見了，然伊在「甲○○」住處桌上看
    見子彈，便自行取回云云（見本院卷第71頁），就扣案子彈
    究係「甲○○」（或音同「甲○○」）主動返還或由被告自
    行取回之情，所辯不一，已難遽採。況被告雖辯稱不知「甲
    ○○」改造子彈云云，然其於本院審理時曾一度脫口供稱：
    「他沒有經過我同意，就拿去改造，我有罵他。最後他拿1
    個行動電話給我，算是要補償我」等語（見本院卷第71頁）
    ，顯見被告確實知悉扣案子彈係經「甲○○」（或「林鴻其
    」之音」所改造甚明，僅係改稱事先不知情云云，然被告隨
    即又改稱：如果知道子彈被改造過，就不拿回來云云（見本
    院卷第73頁），所辯屢見反覆，無非事後圖卸之詞，難以採
    信。
  (三)至被告雖聲請傳喚「甲○○」為證人，並空言「甲○○」在
    桃園監獄執行云云，然本院以「甲○○」、「林鴻其」之名
    義查詢，均查無有在監在押紀錄，此有法務部戶役政連結作
    業系統2 紙、臺灣板橋地方法院法務部在監在押資料表3 紙
    在卷可佐（見本院卷第58至63頁），且本院亦已於審理期日
    之傳喚通知單上載明被告應自行協同「甲○○」到庭（見本
    院卷第66頁），惟被告於審理期日卻空言我忘記帶來了云云
    （見本院卷第70頁），本院自無從據以傳喚，顯無調查之可
    能，且本件事證已明，亦無調查之必要，併此敘明。
  (四)綜上，被告上開所辯，無非卸責之詞，委無可採。本案事證
    明確，被告犯行堪以認定，應依法論科。
三、核被告未經許可製造子彈之行為，係犯槍砲彈藥刀械管制條
    例第12條第1 項之未經許可製造子彈罪。被告係委由「甲○
    ○」製造子彈，其二人顯有犯意聯絡及行為分擔，為共同正
    犯。又被告係委由「甲○○」接續製造子彈5 顆（其中2 顆
    已完成而具殺傷力，餘3 顆雖已完成，但因技術問題無法擊
    發未具殺傷力而屬未遂），顯見其係基於單一製造子彈之犯
    意，同時委由「甲○○」於實施數個製造子彈之舉動，僅侵
    害同一法益，是「甲○○」受託後各次製造子彈行為之獨立
    性極為薄弱，兼以一般社會健全觀念，難以強行分開，為接
    續犯，屬單純一罪，應論以未經許可製造子彈既遂罪一罪；
    至起訴書誤繕為其中4 顆子彈經改造完成而具殺傷力，餘1
    顆改造未成而不具殺傷力部分，業經蒞庭檢察官當庭更正有
    殺傷力部分為2 顆，不具殺傷力為3 顆（見本院卷第68頁）
    。再被告於偵查中既自白係委由「甲○○」製造子彈，並於
    「甲○○」製造完成後，向「甲○○」取回，顯見被告製造
    子彈之意係為自己持有甚明，是被告於「甲○○」製造子彈
    後，取回子彈而未經許可持有之行為，顯係低度行為，應為
    製造子彈之高度行為所吸收，不另論罪；檢察官認此部分尚
    應構成未經許可持有子彈罪部分，並謂與未經許可製造子彈
    罪間，有牽連關係，尚有未洽，惟檢察官起訴之未經許可持
    有子彈罪部分已為未經許可製造子彈罪所吸收，自無庸再為
    不另無罪之諭知，併此敘明。爰審酌被告明知子彈對於社會
    治安危害重大，竟未經許可製造子彈5 顆，雖未持以犯罪，
    然已對他人之身體、生命及社會治安、秩序造成潛在之危險
    與不安，兼衡其犯後否認犯行，並無悔意之態度等一切情狀
    ，量處如主文所示之刑，並就罰金刑部分諭知易服勞役之折
    算標準，以示懲儆。至扣案改造子彈5 顆（均具7.95mm金屬
    彈頭），其中鑑定認有殺傷力之2 顆部分，已經試射擊發而
    不具殺傷力，另3 顆部分則經鑑定認不具殺傷力，亦非屬違
    禁物，故均不予宣告沒收，末此指明。
據上論斷，應依刑事訴訟法第299 條第1 項前段，槍砲彈藥刀械
管制條例第12條第1 項，刑法第11條前段、第28條、第42條第2
項，罰金罰鍰提高標準條例第2 條，現行法規所定貨幣單位折算
新臺幣條例第2 條，判決如主文。
本案經檢察官鄧媛到庭執行職務。
中    華    民    國    95    年    4     月    18    日
                  刑事第三庭    審判長法  官  李麗玲
                                      法  官  張兆光
                                      法  官  鄧雅心
以上正本證明與原本無異。
如不服本判決應於送達後10日內向本院提出上訴狀。
                                      書記官  王小芬
中    華    民    國    95    年    4     月    18    日
附錄本案論罪科刑法條
槍砲彈藥刀械管制條例第十二條
未經許可，製造、販賣或運輸子彈者，處一年以上七年以下有期
徒刑，併科新臺幣五百萬元以下罰金。
未經許可，轉讓、出租或出借子彈者，處六月以上五年以下有期
徒刑，併科新臺幣三百萬元以下罰金。
意圖供自己或他人犯罪之用，而犯前二項之罪者，處三年以上十
年以下有期徒刑，併科新臺幣七百萬元以下罰金。
未經許可，持有、寄藏或意圖販賣而陳列子彈者，處五年以下有
期徒刑，併科新臺幣三百萬元以下罰金。
第一項至第三項之未遂犯罰之。


司法院資訊處製作；財團法人民間司法改革基金會備份。
